臺灣嘉義地方法院刑事判決　　　　　　　94年度交訴字第36號
公　訴　人　臺灣嘉義地方法院檢察署檢察官
被　　　告　乙○○
上列被告因過失致死案件，經檢察官提起公訴（94年度偵字第
4341號），本院合議庭裁定由受命法官獨任進行簡式審判程序，
判決如下：
    主  文
乙○○因過失致人於死，處有期徒刑壹年肆月。又駕駛動力交通
工具肇事，致人死亡而逃逸，處有期徒刑壹年伍月。應執行有期
徒刑貳年捌月。
    事  實
一、乙○○前曾於民國89年間犯傷害罪，經本院判處有期徒刑三
    月，如易科罰金，以銀元三百元折算一日確定，於89年6月9
    日易科罰金執行完畢（未構成累犯），再於93年間違反酒後
    駕車之公共危險案件，經臺灣嘉義地方法院檢察署為緩起訴
    處分在案；詎於緩起訴期間內，仍不知警惕，復於94年7 月
    12日下午5時50分許，駕駛車牌號碼HK-7036號自用小貨車，
    沿台一線公路由南往北行駛，行經與嘉義縣水上鄉○○路、
    設有行車管制號誌之交岔路口時（台一線270.9公里處），
    應注意其汽車駕駛執照業經註銷，不得行駛汽車上路，汽車
    行駛時，駕駛人應注意行車速限，應依標誌或標線規定；行
    經有燈光號誌管制之交岔路口，應遵守燈光號誌之指示，車
    輛面對圓形紅燈表示不得超越停止線或進入路口；而依當時
    天候晴、夜間有照明、路面乾燥、無缺陷、無障礙物、視距
    良好，又無不能注意之情形，適逢莊李寶玉騎乘車牌號碼WG
    B－732輕型機車，沿榮典路由東向西行駛至該交岔路口，乙
    ○○竟疏未注意遵守上開規定，以時速七十公里以上之速度
    闖越紅燈超速行駛，其所駕駛之自小貨車之右前車頭，在上
    開交岔路口處，撞及莊李寶玉駕駛之輕型機車左側，致莊李
    寶玉人車倒地，受有「創傷性左側硬腦膜下出血及顱內出血
    ，右側頭皮撕裂傷，右股骨骨折」之傷害，乙○○於肇事後
    ，竟因心生害怕未停車救護，反而逕駕車逃離現場，嗣莊李
    寶玉經送醫後，延至同年月14日上午4時5分許傷重不治死亡
    ，為警循線查悉上情。
二、案經嘉義縣警察局水上分局報告臺灣嘉義地方法院檢察署檢
    察官相驗後自動檢舉偵查起訴。
    理  由
一、本件被告乙○○所涉犯者為刑法第二百七十六條第一項法定
    刑為「三年以下有期徒刑、拘役或二千元以下罰金」之罪，
    及刑法第一百八十五條之四法定刑為「六月以上五年以下有
    期徒刑之罪」，非死刑、無期徒刑、最輕本刑為三年以上有
    期徒刑之罪或高等法院管轄第一審案件。本院行準備程序中
    ，被告就被訴事實為有罪之陳述（本院卷第22頁準備程序筆
    錄），經告知簡式審判程序之旨，並聽取檢察官及被告等之
    意見後，本院爰依刑事訴訟法第二百七十三條之一第一項裁
    定（本院卷第25頁）由受命法官獨任進行簡式審判程序。因
    此，本件簡式審判程序之證據調查依刑事訴訟法第二百七十
    三條之二規定不受同法第一百五十九條第一項、第一百六十
    一條之二、第一百六十一條之三、第一百六十三條之一及第
    一百六十四條至第一百七十條規定之限制，此合先敘明。
二、訊據被告對於前揭時、地駕駛自用小貨車肇事致被害人莊李
    寶玉死亡，且肇事後駕車逃逸等事實，迭於偵審中坦承不諱
    ，復有嘉義縣警察局水上分局製作之道路交通事故現場圖、
    道路交通事故調查報告表(一)、(二)及現場照片十六幀在卷可稽
    （相驗卷第18至25頁），觀諸前開照片內，被告所駕駛之HK
    －7036號自小貨車右前方車頭鈑金凹陷、擋風玻璃右側碎裂
    （相驗卷第24、25頁），莊李寶玉所駕之WGB－732號機車左
    側車身腳踏板及車身破損、右側車身有摩擦刮痕，另現場留
    有汽車煞車痕二道，自該交岔路口南側安全島北端處，均呈
    由南往北方向，各自向左前方延伸出十六‧八公尺、十二‧
    四公尺之煞車痕，機車則右倒於交岔路口煞車痕終止處，並
    留有長六‧六公尺之機車刮地痕，機車倒地處現場散落機車
    上物品，現場圖內所繪二車行進方向、撞擊地點，與被告陳
    述彼此互核相符，顯見被告顯係駕車由南向北行經該交岔路
    口時，超速、闖越紅燈逕行左轉，撞及被害人莊李寶玉致人
    車倒地受傷後，隨即逃離現場無訛。又被害人莊李寶玉係因
    本件交通事故，受有「創傷性左側硬腦膜下出血及顱內出血
    ，右側頭皮撕裂傷，右股骨骨折」之傷害，經送醫急救後，
    不治死亡等情，經被害人之子甲○○於警詢時指訴明確，並
    有嘉義榮民醫院診斷證明書一份在卷可憑（相驗卷第3頁）
    ，復經臺灣嘉義地方法院檢察署檢察官督同法醫師相驗明確
    ，製有相驗屍體證明書、驗斷書及勘驗筆錄在卷足憑（相驗
    卷26至37）。故被害人莊李寶玉確係因本件車禍致不治死亡
    ，堪以認定。
三、按行車速限，應依標誌或標線規定；行經有燈光號誌管制之
    交岔路口，應遵守燈光號誌之指示，車輛面對圓形紅燈表示
    不得超越停止線或進入路口；此道路交通安全規則第第九十
    三條本文、第一百零二條第一款及道路交通標誌標線號誌設
    置規則第二百零六條第五款分別定有明文。查被告係曾考領
    有汽車駕駛執照之人，有前揭道路交通事故調查報告表（二
    ）記載可按，並經本院依職權自公路電子閘門查詢之被告汽
    車駕駛證號資料一份在卷可佐，被告對於上述交通規則應知
    之甚稔，且為其應注意並能注意之事項，依當時情況天候晴
    、夜間有照明、柏油路面乾燥、無缺陷、無障礙物、視距良
    好、速限時速六十公里等情形，業據上開道路交通事故調查
    報告表註記明確，依當時情況並無使被告不能注意之情事，
    乃其能注意而疏未注意，竟未遵守前開規定，闖越紅燈、以
    時速七十公里之速度，超速行駛通過前開交岔路口，因而撞
    及被害人莊李寶玉，其有過失至明。被害人莊李寶玉因本件
    車禍受有「創傷性左側硬腦膜下出血及顱內出血，右側頭皮
    撕裂傷，右股骨骨折」之傷害，不治死亡，已如前述，足見
    被告之過失行為與被害人之死亡間確有相當之因果關係。綜
    上，本件事證明確，被告過失致死及肇事逃逸犯行，洵堪認
    定。
四、核被告所為，係犯刑法第二百七十六條第一項過失致人於死
    罪及第一百八十五條之四駕車肇事逃逸罪。又被告原考領之
    汽車駕駛執照，業於92年12月22日至93年12月21日易處逕予
    註銷，迄今未再考取等情，業經原告於警詢及審理中自陳可
    按（警卷第6頁、本院卷第51頁），復有嘉義縣警察局水上
    分局製作之道路交通事故調查報告表(二)在卷可參，及經本院
    依職權向交通部公路總局嘉義區監理所嘉義市監理站查詢結
    果無訛，有該站94年11月23日嘉監義二字第00940009903號
    函及函附資料一份在卷可佐（本院卷第41、42頁）；再按所
    謂汽車駕駛人「無駕駛執照」，除「未領有駕駛執照駕車」
    者外，尚應包括曾領有駕駛執照，嗣後因故吊銷、註銷之情
    形。被告於領取駕駛執照後，因故註銷駕駛執照再駕車，仍
    屬無駕駛執照駕車，應依道路交通管理處罰條例第八十六條
    第一項規定，加重其刑。被告所犯二罪，犯意各別，行為互
    異，應予分論併罰。爰審酌被告前曾於89年間犯傷害罪，經
    本院判處有期徒刑三月，如易科罰金，以銀元三百元折算一
    日確定，於89年6月9日易科罰金執行完畢，雖未構成累犯，
    惟另於93年間違反酒後駕車之公共危險案件，經臺灣嘉義地
    方法院檢察署為緩起訴處分在案（緩起訴期間至95年1月4日
    ），素行非佳，又其出於畏罪逃離之犯罪動機、無照而超速
    及闖越紅燈手段、目前無業、育有二子、家有雙親（均六十
    餘歲）之生活狀況、高職畢業之智識程度、與被害人素不相
    識之關係，犯後迄今尚未與被害人家屬達成和解，除強制責
    任險保險金外，僅願再一次給付新台幣二十萬元，其餘部分
    要求分期付款，然尚獲得被害人家屬諒解，業經被害人之子
    莊能川到庭陳述可按（詳本院卷35頁），被告未注意相關交
    通安全規定，肇事致被害人死亡，使被害人家屬痛失至親，
    負完全過失責任（莊李寶玉無照駕駛有違規定，但無過失責
    任），且肇事後不僅未救護傷者，反而駕車逃逸，惡性非輕
    ，惟犯後承認犯行、態度尚可等一切情狀，爰就被告所犯過
    失致死罪部分，及所犯肇事逃逸罪部分，分別量處如主文所
    示之刑，並定其應執行刑，以資懲儆。
五、至公訴檢察官於審理時，就過失致死罪具體求處有期徒刑一
    年十月，就肇事逃逸罪具體求刑二年，本院審酌刑法第五十
    七條各款所臚列情事，並考量被告駕照已遭註銷而無照行駛
    ，更因犯酒後駕車之公共危險罪，仍於緩起訴處分期間內，
    猶目無法紀，無視道路行車安全駕車超速、闖越紅燈，肇事
    致人於死，又未為救護而逃逸，復未與被害人家屬和解，雖
    不宜輕縱，然其犯後猶坦承犯行，認公訴檢察官之求刑略嫌
    過重，而未克採納。
據上論斷，應依刑事訴訟法第二百七十三條之一第一項、第二百
九十九條第一項前段，道路交通管理處罰條例第八十六條第一項
，刑法第一百八十五條之四、第二百七十六條第一項、第五十一
條第五款，罰金罰鍰提高標準條例第一條前段，判決如主文。
本案經檢察官侯德人到庭執行職務。
中　　華　　民　　國　　94　　年　　12　　月　　15　　日
                  交通法庭    法　官　蔡廷宜
以上正本證明與原本無異。
如不服本判決，應於判決送達後10日內，向本院提出上訴狀。
中　　華　　民　　國　　94　　年　　12　　月　　15　　日
                          　　書記官　蕭琪男
附錄本案論罪科刑法條全文：
中華民國刑法第276條第1項
(過失致死罪)
因過失致人於死者，處2年以下有期徒刑、拘役或2千元以下罰金
。
中華民國刑法第185條之4
駕駛動力交通工具肇事，致人死傷而逃逸者，處6月以上5年以下
有期徒刑。
